臺灣桃園地方法院刑事判決　　　　　 100年度交簡上字第84號
公　訴　人　臺灣桃園地方法院檢察署檢察官
上　訴　人
即　被　告　吳高煥
上列上訴人因過失傷害案件，不服本院刑事庭民國100 年4 月 1
日99年度桃交簡字第2997號第一審刑事簡易判決（聲請簡易判決
處刑案號：99年度偵字第9367號），提起上訴，本院管轄之第二
審合議庭判決如下：
    主  文
上訴駁回。
    事  實
一、吳高煥於民國98年4 月12日晚上，駕駛車牌號碼2595-DA 號
    自用小客車，沿雙向4 車道中心為黃色槽化線之桃園縣桃園
    市○○路由蘆竹往大興路（桃園）方向之內側車道行駛，於
    同日晚上9 時30分許，行經春日路與向善街交岔路口處，於
    其行向仍為綠燈時通過停止線駛入該路口欲左轉，甫進入該
    路口，春日路行向之號誌即變換為黃燈，本應注意汽車行駛
    至交岔路口左轉彎時，轉彎車應讓直行車先行，並注意車前
    狀況，隨時採取必要之安全措施，而依當時天候晴、夜間有
    照明、柏油路面乾燥無缺陷、無障礙物、視距良好，行車管
    制號誌正常運作，客觀狀況尚無使之不能注意之情事，即非
    不能注意，竟疏於注意其對向外側車道（即春日路由桃園往
    蘆竹方向）適有少年謝○翰（真實姓名年籍詳卷）騎乘車牌
    號碼FBZ-097 號普通重型機車搭載少年沈○慶（真實姓名年
    籍詳卷）直行行駛至該路口之車前狀況，且其為轉彎車未讓
    對向直行車先行，亦未隨時採取必要之安全措施，於駛入該
    路口後即貿然左轉穿越對向內側車道再駛入對向外側車道，
    而謝○翰無照騎乘車牌號碼FBZ-097 號普通重型機車搭載沈
    ○慶沿春日路由桃園往蘆竹方向駛至該交岔路口，於行向號
    誌已轉變為黃燈時，欲通過該路口直行，本亦應注意車前狀
    況，並隨時採取必要之安全措施，又依當時情形，尚無使之
    不能注意情事，即非不能注意，竟亦疏於注意其左前方有吳
    高煥駕駛自用小客車駛至該路口左轉之車前狀況，未隨時採
    取必要之安全措施而逕行駛入該路口直行。謝○翰所騎承之
    普通重型機車車頭即與吳高煥所駕駛之自用小客車右前車門
    碰撞肇事，謝○翰之頭部亦撞擊吳高煥自用小客車車身，致
    使謝○翰受有右眼眼球挫傷及結膜下出血、上下頜骨多處骨
    折、右側鎖骨骨折、顏面多處撕裂傷及擦傷，牙齒9 顆斷裂
    等傷害。吳高煥乃撥打電話報警、呼叫救護車，並於警員到
    場處理，尚不知孰人為犯罪者時，主動向警員表明其為肇事
    車輛駕駛人，自首而受裁判。
二、案經謝○翰訴由桃園縣政府警察局桃園分局報告臺灣桃園地
    方法院檢察署檢察官偵查後聲請以簡易判決處刑。
    理  由
壹、證據能力部分：
    按被告以外之人於審判外之陳述，雖不符刑事訴訟法第 159
    條之1 至第159 條之4 之規定，而經當事人於審判程序同意
    作為證據，法院審酌該言詞陳述或書面陳述作成時之情況，
    ，認為適當者，亦得為證據。當事人、代理人或辯護人於法
    院調查證據時，知有刑事訴訟法第159 條第1 項不得為證據
    之情形，而未於言詞辯論終結前聲明異議者，視為有前項之
    同意，刑事訴訟法第159 條之5 定有明文。查本判決所引用
    以下審判外作成之相關供述證據，公訴人及被告吳高煥於本
    院準備程序、審判期日均表示無意見而不予爭執，亦未於言
    詞辯論終結前聲明異議，本院審酌上開證據資料製作時之情
    況，尚無違法取得及證明力明顯過低之瑕疵，認以之作為證
    據應屬適當，而其餘所依憑判斷之非供述證據，本院亦查無
    有何違反法定程序取得之情形，且上開各該證據均經本院於
    審判期日依法進行證據之調查、辯論，被告於訴訟上之防禦
    權，已受保障，故上開證據資料均有證據能力。
貳、實體部分
一、訊據被告吳高煥就其於上揭時、地駕駛自用小客車與告訴人
    謝○翰發生交通事故，告訴人並因撞擊而受傷之事實固坦認
    不諱，惟矢口否認有何過失傷害犯行，辯稱：其左轉彎時已
    先停等4 、5 秒，見對向所有車輛均已停止始慢慢左轉，是
    告訴人闖紅燈才肇致本件車禍，且當時告訴人有不斷下跪、
    道歉，表示不是故意的，另李○賢亦書立渠等闖紅燈之紙條
    ，可證確是告訴人闖紅燈云云，經查：
(一)、被告於98年4 月12日晚上，駕駛車牌號碼2595-DA 號自用小
    客車，沿雙向4 車道中心為黃色槽化線之桃園縣桃園市○○
    路由蘆竹往大興路（桃園）方向之內側車道行駛，於同日晚
    上9 時30分許，行經春日路與向善街交岔路口處，欲左轉進
    入向善街時，適告訴人無照騎乘車牌號碼FBZ-097 號普通重
    型機車搭載沈○慶沿春日路對向外側車道（即由桃園往蘆竹
    方向）駛至該交岔路口，並通過該路口直行，告訴人所騎承
    之普通重型機車車頭即與被告所駕駛之自用小客車右前車門
    碰撞肇事，告訴人之頭部亦撞擊被告自用小客車車身，致使
    告訴人受有右眼眼球挫傷及結膜下出血、上下頜骨多處骨折
    、右側鎖骨骨折、顏面多處撕裂傷及擦傷，牙齒9 顆斷裂傷
    害等情，業據被告、告訴人、證人李○賢及沈○慶均供承一
    致，並有道路交通事故現場圖、道路交通事故調查報告表(一)
    、(二)、舉發違反道路交通管理事件通知單、長庚醫療財團法
    人林口長庚紀念醫院98年4 月27日、同年7 月7 日、99年 8
    月3 日診斷證明書，及事故現場照片21張、告訴人傷勢照片
    7 張等證在卷可稽（見偵查卷第21至38頁，本院卷第43至46
    頁、第48至50頁），此部分事實堪以認定。
(二)、又證人即告訴人於原審訊問時證稱其於車禍後沒有移動機車
    ，兩車相撞位置係在地上放有衛生紙及碎片之處，該黃色碎
    片即為其所騎乘之機車前面方向燈之碎片等情（見原審卷第
    第15頁、第15頁背面），而證人沈○慶於原審訊問時亦證稱
    告訴人之機車與被告之小客車碰撞，告訴人之機車車頭好像
    碰撞到被告車輛副駕駛座之車門，告訴人機車後輪騰空往上
    翹起，但沒有倒地，因機車後輪騰空後往下掉，由其以腳支
    撐因而機車未倒地，警員到場前，告訴人機車沒有移動，只
    將機車架立起來，地面上之血跡係告訴人之血跡，碎片應該
    是機車的碎片等情（見原審卷第17頁背面至18頁背面），復
    與證人李○賢於原審訊問時證稱：只有告訴人受傷倒在地上
    ，後座沈○慶支撐坐在機車上，機車未倒地等情（見原審卷
    第45頁）相互吻合，經比對卷附現場照片碎片掉落物、血跡
    、擦拭血跡之衛生紙置放處（見偵卷第25至32頁），堪認兩
    車碰撞位置，應係在上開碎片掉落物之處即春日路（往蘆竹
    方向）與向善街口，外側車道靠近內側車道處，應無疑義。
(三)、另告訴人於警詢、偵訊、原審審理時均證稱：其進入路口停
    止線前看到號誌為綠燈轉黃燈，通過路口時號誌為黃燈等語
    （見偵查卷第9 頁、第56頁，原審卷第15頁，本院卷第80頁
    ），又證人李○賢於偵訊及原審訊問時亦證稱告訴人係於黃
    燈時通過停止線，闖紅燈的人是其自己等語明確（見偵查卷
    第58頁，原審卷第44頁背面，本院卷64頁）。參諸原審依職
    權向桃園縣政府函調上揭肇事時、地之行車號誌管制運作相
    關事宜，顯示本件肇事時段之行車號誌管制時制規畫為：行
    車管制號誌正常運作，號誌運作週期為125 秒，春日路雙向
    對開綠燈時間100 秒，黃燈時間3 秒，全紅時間2 秒，向善
    路雙向對開綠燈時間20秒，此有桃園縣政府99年10月20日府
    交工字第0990415670號函在卷可按（見原審卷第37頁）。又
    依被告所提由里長提供之路口監視錄影光碟畫面顯示，雖該
    監視器係設在春日路與向善街口由蘆竹往大興路（桃園方向
    ）右側近路口處路旁，鏡頭係朝向該路往蘆竹方向拍攝，可
    拍攝到之部分為被告車輛沿春日路由蘆竹往大興路方向內側
    車道行駛該路口左轉穿越對向內側車道之情形，因拍攝角度
    關係，未能拍攝到被告車輛進入對向外側車道情形、告訴人
    機車駛入該路口情形及兩車碰撞情形，亦未拍攝到該路口行
    車管制號誌燈號轉換變化之情，且因拍攝距離與光線之關係
    ，該拍攝鏡頭亦無法看清往來行駛車輛之車牌號碼，然依舊
    能顯示出春日路及向善街口之部分路況。經原審及本院勘驗
    上開監視錄影光碟後，勘驗結果顯示監視錄影畫面在時間 3
    分34秒時，可看見被告車輛行駛在春日路由蘆竹往大興路（
    即往桃園方向）之內側車道且已駛近該路口，同時間在同向
    外側車道上有另一車輛直行行駛，該車位置約在被告車輛後
    緣。監視錄影畫面在3 分35秒時，可看見被告車輛車頭位置
    約在停止線處行駛中（正通過停止線，因車頭燈光強，無法
    辨識有無顯示左轉方向燈，此時對向內側車道有一車輛與被
    告車輛交會通過）。監視錄影畫面在時間3 分36秒時，可看
    見被告車輛車身正跨越行人穿越道，車頭略向左傾，開始左
    轉，前開行駛在同向外側車道之車輛則開始減速朝停止線前
    停止。監視錄影畫面在時間3 分37秒時，可看見被告車輛位
    置在對向內側車道上，此時前開行駛在同向外側車道之車輛
    減速抵達停止線位置。監視錄影畫面在時間3 分38秒時，被
    告車輛已駛離鏡頭範圍，前開行駛在同向外側車道之車輛完
    全停止在停止線。監視錄影畫面在時間4 分9 秒時，對向車
    道車輛開始起駛進入入口，路面出現車燈燈光。監視錄影畫
    面在時間4 分12秒時，在同向內側車道停止線停止之貨車開
    始起駛。監視錄影畫面在時間4 分13秒時，前開停止在同向
    外側車道停止線上之車輛開始起駛穿越路口。監視錄影畫面
    在時間4 分9 秒至5 分0 秒之間，均未見有休旅車從向善街
    左轉進入春日路。而由監視錄影畫面自時間3 分34秒起被告
    車輛進入該監視器錄影鏡頭範圍，至3 分37秒止被告車輛駛
    離該監視錄影鏡頭範圍之過程與錄影畫面翻拍照片顯示，被
    告車輛均係行駛中之狀態，並無停等之情形，亦即被告駛入
    該路口後至穿越對向內側車道至外側車道之過程中，均無停
    等之情形。且監視錄影畫面在時間3 分37秒時，被告車輛之
    位置係在對向內側車道上，而至3 分38秒時，已轉彎駛離對
    向內側車道至外向車道，此有原審及本院之勘驗筆錄，以及
    監視錄影畫面翻拍照片6 張在卷可稽（見原審卷第20頁背面
    ，本院卷第94頁，偵查卷第72至75頁）。又經勘驗上開監視
    器錄影畫面可知，被告車輛進入該路口後，在其後方同向外
    側車道之車輛減速行駛至停等線前停車，顯見該車應係見到
    號誌轉為黃燈或紅燈始停車，而依監視器錄影情形，被告係
    於3 分36秒時駛出停止線，而上開同向外側車道之車輛係於
    時間3 分38秒完全停止在停止線前，至4 分12秒時同向內側
    車道車輛開始起步行駛，對向內側車道之車輛則約於4 分 9
    秒駛出停止線並出現於路口，是核對被告供述、上開監視錄
    影畫面與翻拍照片影像及號誌管制規劃，堪認被告駛入該路
    口時係綠燈，於駛入路口不久後即翻拍照片3 分36秒至3 分
    37秒之畫面間，該路口春日路行向號誌始轉為黃燈，又因依
    管制規劃黃燈時間為3 秒，故該路口春日路行向號誌係在監
    視錄影畫面時間為3 分39秒至3 分40秒時始轉為紅燈。而被
    告駛入該路口至該監視錄影畫面時間在3 分37秒穿越通過對
    向內側車道時，均無停車等候，且約於監視錄影畫面時間 3
    分37秒至3 分38秒間駛離對向內側車道而至外側車道內，是
    被告之自用小客車右前門處即於該時在該處與告訴人機車車
    頭處發生碰撞肇事，彼時該路口之號誌仍顯示為黃燈乙節，
    堪可認定。
(四)、被告雖辯稱其當時是在靠近斑馬線處停等4 至5 秒，且因當
    時向善街口有休旅車要出來，其不可能直接左轉，必須在對
    向內側車道外待轉，因監視器錄影鏡頭是廣角鏡，才導致勘
    驗結果其車輛看似未停等云云，惟依上開監視錄影畫面翻拍
    照片所示，該監視器鏡頭確可拍攝到春日路對向內側車道（
    即春日路由桃園往蘆竹方向）及斑馬線無疑，又即令該監視
    器錄影鏡頭確為廣角鏡，依其拍攝原理，亦僅會改變影像之
    成形，然仍不影響物體之動態位移過程，而經勘驗上開監視
    錄影光碟結果，畫面中被告所駕車輛係一氣呵成左轉至路口
    ，期間均未曾停止待轉，被告辯稱其有於上開路口停等云云
    ，實無足採。又若確如被告所稱向善街口有休旅車欲行駛而
    出，則該車於監視錄影畫面時間在3 分40秒後（向善街行向
    號誌轉為綠燈）至4 分12秒之間（春日路行向號誌轉為綠燈
    ），無論欲右轉往蘆竹方向或左轉往桃園方向，理當皆會出
    現在錄影畫面中，然觀諸勘驗結果，均未見有何休旅車從向
    善街轉入春日路，被告所辯顯與事實不符，要難採信。
(五)、被告另辯稱告訴人於案發時曾歇斯底里向其道歉、表示對不
    起，並願意賠償，顯見係告訴人闖紅燈云云，然此為告訴人
    否認，且證人薛宏府即案發當日最先到場處理事故之警員於
    本院審理時亦證稱：無此印象，當時只看到告訴人臉上受傷
    ，傷口見骨，就趕快叫救護車，且現場亦無人向其承認有闖
    紅燈等語（見本院卷第79頁、第79頁背面），再觀諸被告於
    原審審理中陳稱：「機車與汽車都有移動，撞到後，他們叫
    我賠償，我才將車子靠邊，機車應該也有移動」等情（見原
    審卷第20頁），是告訴人若於案發當時尚要求被告賠償，衡
    情當無可能反向被告道歉並自承確有闖紅燈之情，被告此部
    分所辯，亦難採信。
(六)、被告復辯稱證人李○賢曾書立「當時是紅燈，閃車撞到2595
    -DA 的車」之紙條，顯見告訴人確有闖紅燈云云，證人李○
    賢於原審訊問時雖證稱其語意係指告訴人通過時，燈號係紅
    燈等語（見原審卷第46頁），然於本院審理時復證稱字條內
    容係指其個人情形（見本院卷第65頁），且證人李○賢迭於
    警詢、檢察官訊問、原審審理及本院審理中均證稱告訴人通
    過路口時，號誌係黃燈，已如前述，觀諸上開字條「當時是
    紅燈，閃車撞到2595-DA 的車。李○賢。98.4.12 」之文義
    （見偵查卷第69頁），因該語句欠缺主詞，於此情況下，尚
    難評斷證人李○賢之真意。此外，證人鄭閩仁即處理本件事
    故之警員於本院審理時亦證稱：被告當時急躁的追問李○賢
    「你是不是闖紅燈？是不是闖紅燈？」、「你剛剛不是承認
    你有闖紅燈嗎？」，李○賢就承認他自己闖紅燈，而後被告
    用有點強悍的口氣要李○賢再重說一次，並要他在字條記明
    ，但我記得李○賢在現場沒有告訴我謝○翰闖紅燈等語明確
    （見本院卷第63頁、第63頁背面），顯見李○賢未有向被告
    指稱告訴人闖紅燈一事，自難遽認該字條係指告訴人闖紅燈
    ，而逕認告訴人彼時騎車通過肇事路口有闖紅燈之違規情事
    。
(七)、被告又辯稱當時因告訴人與同伴李○賢騎車相互追逐並超速
    ，才會撞上其所駕駛之車輛云云，告訴人亦於本院審理時證
    稱確實有超李○賢之車等語（見本院卷第83頁），惟告訴人
    於警詢及原審訊問時雖稱其車速50至60公里云云（見偵查卷
    第10頁，原審卷第15頁），然於檢察官訊問時稱：其車速時
    速50公里左右等語（見偵查卷第56頁），而證人李○賢於檢
    察官訊問時稱告訴人車速大約40多公里等語（見偵查卷第58
    頁），證人沈○慶於原審訊問時則稱告訴人車速約時速50公
    里等語（見原審卷第17頁），其等所述車速雖不盡一致，然
    所稱時速50公里或40公里部分，並未超速。而告訴人雖曾稱
    其車速時速50至60公里云云，然其此項陳述係說明其車速時
    速50公里至60公里間之某一速度，而在該速度區間，固有可
    能被告已超過時速50公里行駛，但亦有可能係以時速50公里
    行駛而未超過時速50公里。再參酌證人李○賢、沈○慶所述
    告訴人之車速為50公里或40多公里，則告訴人之車速顯未超
    速，自不得僅以告訴人曾陳稱其車速50至60公里云云，即認
    告訴人有超速情事，被告此部分所辯，亦無足取。
(八)、按汽車行駛至交岔路口，轉彎車應讓直行車先行；行車速度
    ，依速限標誌或標線之規定；汽車行駛時，駕駛人應注意車
    前狀況，並隨時採取必要之安全措施，道路交通安全規則第
    102 條第1 項第7 款、第93條第1 項、第94條第3 項分別定
    有明文。被告駕駛上開自用小客車行駛於前揭肇事路段本應
    注意及此，且依當時天候晴、夜間有照明、柏油路面乾燥、
    無缺陷、無障礙物、視距良好、行車管制號誌正常運作等情
    ，有前開道路交通事故調查報告表(一)存卷可稽（見偵查卷第
    24頁），顯見被告客觀上並非不能注意及此，詎被告行經有
    燈光號誌管制之交岔路口前，就對向外側車道上有告訴人騎
    承機車駛至路口直行之車前狀況，且其為轉彎車未禮讓對向
    外側車道告訴人騎承之直行車先行，未隨時採取必要之安全
    措施，即貿然左轉，駛入告訴人車道前方，因而肇事，自有
    過失，而告訴人無照駕車，有違規定，已然不該，且騎乘機
    車行經上開交岔路口前，並無不能注意之情事，業如前述，
    然亦疏未注意左前方有被告駕駛自用小客車欲左轉彎，未注
    意車前狀況，且未隨時採取必要安全措施，致煞車不及，因
    而碰撞肇事，自亦有過失。又圓形黃燈用以警告車輛駕駛人
    及行人，表示紅色燈號即將顯示，屆時將失去通行路權，道
    路交通標誌標線號誌設置規則第206 條第4 款規定甚明。故
    黃燈號誌係在警示車輛駕駛人或行人即將喪失通行路權，由
    駕駛人或行人依其當時位置研判決定是否繼續通行，但無禁
    止通行之意，告訴人雖於黃燈亮起時為搶黃燈而通行進入路
    口，然並未違反規定自明。本件經臺灣省桃園縣區車輛行車
    事故鑑定委員會鑑定結果亦認被告駕駛自小客車行經行車管
    制號誌正常運作之交岔路口，左轉彎車未讓對向直行車先行
    為肇事主因，告訴人駕駛重機車行經行車管制號誌正常運作
    之交岔路口，未充分注意車前狀況為肇事次因，此有臺灣省
    桃園縣區車輛行車事故鑑定委員會99年7 月23日桃縣行字第
    0995202813號函檢附之鑑定意見書1 份在卷可參（見偵查卷
    第78至82頁），足資佐證本院所認前開被告與告訴人之過失
    情節。至於臺灣省車輛行車事故覆議鑑定委員99年8 月31日
    覆議字第0996203251號函文，係以本件車禍事故雙方就肇事
    過程各執一詞，肇事實情不明而未予覆議，有上開函文1 紙
    附卷可查（見偵查卷第101 頁），其所陳意見既非覆議之結
    果，自不足採為有利被告之認定。是被告有前開過失，雖告
    訴人與有過失，仍無解於被告之過失責任。而告訴人因本件
    交通事故受有上開傷害，有前揭長庚醫療財團法人林口長庚
    紀念醫院診斷證明書及告訴人傷勢照片1 張等在卷可稽（見
    偵查卷第21頁、第35頁），是被告之過失行為與告訴人所受
    之傷害結果間，有相當因果關係，亦堪認定。
(九)、綜上所述，被告所辯情詞，無非係事後卸責之詞，不足採信
    。本案事證明確，其犯行堪以認定，應予依法論科。
二、核被告所為，係犯刑法第284 條第1 項前段之過失傷害罪。
    被告肇事後即撥打電話報警、呼叫救護車等情，業據被告於
    警詢陳明（見偵查卷第4 頁），且被告於警員到場處理，尚
    不知何人為犯罪者時，向警員告知其為肇事駕駛人，亦據證
    人鄭閔仁即承辦警員於原審訊問時述明（見原審卷第19頁）
    ，並有卷附桃園縣政府警察局道路交通事故肇事人自首情形
    紀錄表影本1 份載明：報案人或勤指中心轉來資料未報名肇
    事人姓名，處理人員前往現場處理時，肇事人在場，並當場
    承認為肇事人等情可憑（見偵卷查第41頁），足認被告係對
    於未發覺之罪自首，而受裁判，應依刑法第62條前段規定，
    依法減輕其刑。原審基於上開事證，以被告犯行明確，援引
    刑法第284 條第1 項前段、第62條前段、第41條第1 項前段
    ，刑法施行法第1 條之1 第1 項、第2 項前段，並審酌被告
    上開過失情節甚重，致告訴人所受傷勢不輕，告訴人雖亦有
    過失，然被告之過失情節仍較告訴人為重，被告犯後曾為前
    開部分自白，然未能與告訴人達成和解等一切情狀，判處被
    告有期徒刑3 月，如易科罰金，以新臺幣1 千元折算1 日，
    經核認事用法均無違誤，量刑亦屬妥適，應予維持。上訴人
    即被告雖以前揭情詞置辯，認其未有過失，惟被告就本件交
    通事故之發生確有過失，已詳如前述，其猶執前詞指摘原判
    決不當，非有理由，應予駁回。
據上論斷，應依刑事訴訟法第455 條之1 第1 項、第3 項、第36
8 條，判決如主文。
本案經檢察官王貞元到庭執行職務。
中    華    民    國    100   年    10    月    27    日
                  刑事第五庭  審判長法  官  潘政宏
                                    法  官  陳郁融
                                    法  官  劉淑玲
以上正本證明與原本無異。
本判決不得上訴。
                                    書記官  許婉茹
中    華    民    國   100    年    11    月    7     日
附錄本案論罪科刑依據之法條：
附錄論罪科刑依據之法條：
刑法第284 條：
因過失傷害人者，處6 月以下有期徒刑、拘役或5 百元以下罰金
，致重傷者，處1 年以下有期徒刑、拘役或5 百元以下罰金。
從事業務之人，因業務上之過失傷害人者，處1 年以下有期徒刑
、拘役或1 千元以下罰金，致重傷者，處 3 年以下有期徒刑、
拘役或2 千元以下罰金。